【裁判字號】    97,易,368
【裁判日期】    970620
【裁判案由】    詐欺
【裁判全文】
臺灣桃園地方法院刑事判決               97年度易字第368號
公  訴  人  臺灣桃園地方法院檢察署檢察官
被      告  甲○○原名余佳興.
                    樓
上列被告因詐欺案件，經檢察官提起公訴（96年度偵字第22815
號），被告於準備程序進行中為有罪陳述，經本院合議庭裁定由
受命法官獨任進行簡式審判程序，判決如下：
    主  文
徐宥陞幫助意圖為自己不法之所有，以詐術使人將本人之物交付
，處拘役伍拾伍日，如易科罰金，以新臺幣貳仟元折算壹日。緩
刑貳年，並應於本判決確定日起伍個月內賠償被害人乙○○新臺
幣拾壹萬仟元完畢（給付方法如附表）。
    事  實
一、甲○○明知金融機構存款帳戶及金融卡卡片，係可供人匯款
    入帳及自ATM 自動提款機提領現金之用之入帳提領工具，而
    帳戶存簿暨印鑑及密碼、金融卡卡片暨卡片密碼，則屬存簿
    提款或金融卡提款之必備證件資料，該等證件資料如遭人以
    不法意圖知悉並持有，該人即可以該存款帳戶供他人匯款入
    帳並得以上開提款證件資料提領帳戶內金額，而可預見如將
    自己申辦之金融機構存款帳戶之帳戶存簿暨印鑑及密碼、金
    融卡卡片暨卡片密碼提供予來歷不明之人士使用，將可能發
    生犯罪集團以其帳戶作為詐欺等財產犯罪之取得被害人交付
    金錢之手段之幫助犯罪結果，竟基於將其自己帳戶之提款必
    備證件資料交由不明人士使用將可能發生上開幫助財產犯罪
    之結果仍不違背其本意之幫助犯意，於民國96年8 月1 日前
    某時，將其前於90年5 月8 日向臺灣中小企業銀行龍潭分行
    申請立帳之帳號00000000000000號帳戶（下稱本案臺灣中小
    企銀帳戶）之帳戶之帳戶存簿暨印鑑、金融卡卡片暨卡片密
    碼交付詐欺集團之姓名不詳之成年人，藉以幫助該集團成員
    從事財產犯罪之犯行。該集團於取得甲○○上開帳戶存簿、
    金融卡卡片暨卡片密碼後，即意圖為該集團不法之所有，基
    於詐欺取財之犯意，於96年8 月1 日，以電話向乙○○佯稱
    為臺北市政府警察局人員，因破獲詐欺集團，發現乙○○帳
    戶涉嫌詐欺及洗錢案件，須將其帳戶存款存入監管帳戶云云
    ，致使乙○○陷於錯誤，而依詐騙集團指示，將存款新臺幣
    （下同）113,000 元匯入本案臺灣中小企銀帳戶內後，該筆
    金額隨即遭詐騙集團提領殆盡，乙○○始發覺遭詐騙，於同
    年月2 日報警處理，經員警將本案帳戶依規定通報列為警示
    帳戶，並循線查知帳戶立帳人為甲○○，始查知上情。
二、案經桃園縣政府警察局桃園分局報告臺灣桃園地方法院檢察
    官偵查起訴。
    理  由
一、本案被告甲○○所犯係死刑、無期徒刑或最輕本刑為三年以
    上有期徒刑以外之罪，於本院準備程序進行中，被告先就被
    訴事實為有罪之陳述，經本院告知簡式審判程序之旨，並聽
    取公訴人、被告之意見後，由本院合議庭依刑事訴訟法第27
    3 條之1 第1 項規定，裁定由受命法官獨任進行簡式審判程
    序。
二、被告就上開犯罪事實，於本院審理中坦承不諱，並經證人即
    被害人乙○○於警詢中證述綦詳，另有本案臺灣中小企銀帳
    戶開戶基本資料暨開戶至警示結清止之交易明細資料各一份
    在卷可稽，堪認被告上開具任意性之自白與事實相符。綜上
    ，本案事證明確，被告犯行洵堪認定，應予依法論科。
三、按行為人對於構成犯罪之事實，雖非決意促使其發生，但預
    見其發生而其發生並不違背其本意者，依刑法第13條第2 項
    之規定，仍以故意論。此學理上所稱之間接故意，指行為人
    主觀上對於構成要件之實現有所預見，仍聽任其發展，終致
    發生構成要件之該當結果者而言（最高法院83年度台上字第
    4329號判決要旨參照）；復按刑法上之幫助犯，係對於犯罪
    與正犯有共同之認識，而以幫助之意思，對於正犯資以助力
    ，而未參與實施犯罪之行為者而言（最高法院75年度台上字
    第1509號、84年度台上字第5998號、88年度台上字第1270號
    判決要旨參照）；是以，如未參與實施犯罪構成要件之行為
    ，且係出於幫助之意思提供助力，即屬幫助犯，而非共同正
    犯。被告就其將帳戶存簿、金融卡卡片暨卡片密碼交付不明
    人士使用可能會發生財產犯罪之被害人依犯人指示將贓款款
    項匯入其帳戶內後由犯人提領得手之事實，既有不確定故意
    及幫助故意，核被告所為，係犯刑法第30條第1 項、第339
    條第1 項之幫助詐欺取財罪。又被告以幫助之意思，參與構
    成要件以外行為，為幫助犯，爰依刑法第30條第2 項規定，
    依正犯之刑減輕之。爰審酌被告將存摺、提款卡提供予他人
    使用，助長他人犯罪，增加被害人尋求救濟及治安機關查緝
    犯罪之困難，危害被害人財產安全及社會治安，惟被告於本
    院審理中坦承犯行，且與被害人達成和解，願意賠償被害人
    遭詐騙金額，堪認尚知悔悟，茲量處如主文所示之刑，並諭
    知如易科罰金之折算標準。末查，被告前未有任何前案紀錄
    ，有臺灣高等法院被告全國前案紀錄表在卷可查，其因思慮
    不周，致犯本罪，惟犯後坦承犯行，尚知悔悟，信其經此追
    訴審判後，當知警惕而無再犯之虞，本院綜核上開各情後，
    認對其宣告之刑以暫不執行為適當，爰依刑法第74條第1 項
    第1 款規定，宣告緩刑二年，並依同條第2 項第3 款規定，
    命被告依和解內容賠償被害人遭詐騙之金額（給付方式如附
    表）。
四、至被告所提供前開帳戶存簿、金融卡暨密碼等物，既經被告
    交由他人，則已非屬被告所有，且均未扣案，參酌前開帳戶
    業經金融機關列管，是本件犯罪集團顯然不會再使用上開帳
    戶，故上開帳戶之存摺、提款卡及密碼等資料應為詐欺集團
    丟棄滅失，爰不為沒收之宣告，附此敘明。
據上論斷，應依刑事訴訟法第273 條之1 第1 項、第299 條第1
項前段，刑法第30條第1 項、第2 項、第339 條第1 項、第41條
第1 項前段、第74條第1 項第1 款、第2 項第3 款，刑法施行法
1 第條之1 第1 項、第2 項前段，判決如主文。
本案經檢察官何治蕙到庭執行職務。
中    華    民    國    97    年    6     月    20    日
                  刑事第十庭    法  官  陳世旻
┌─────────────────────────────────┐
│附表：                                                            │
├─────────────────────────────────┤
│(一)賠償總額：新臺幣113,000元                                       │
│(二)清償期限：自判決確定日起伍個月內。                              │
│(三)給付方式：被告得以每月為一期，分五期，以每月給付新臺幣22,600元之│
│            方式，分期清償；被告亦得提前清償一次全部給付完畢。    │
└─────────────────────────────────┘
以上正本證明與原本無異
如不服本判決書應於送達後10日內向本院提出上訴狀
                            書記官  劉玉梅
中    華    民    國    97    年    6     月    20    日
附錄本案論罪科刑法條全文：
中華民國刑法第339 條：
意圖為自己或第三人不法之所有，以詐術使人將本人或第三人之
物交付者，處五年以下有期徒刑、拘役或科或併科一千元以下罰
金。
以前項方法得財產上不法之利益或使第三人得之者，亦同。
前二項之未遂犯罰之。


司法院資訊處製作；財團法人民間司法改革基金會備份。
